【裁判字號】    90,交聲,7
【裁判日期】    900212
【裁判案由】    違反道路交通管理處罰條例聲明異議
【裁判全文】
臺灣基隆地方法院交通事件裁定                          九十年度交聲字第七號
    異  議  人  甲○○
    即受處分人
右列受處分人因違反道路交通管理處罰條例案件，對於交通部公路局臺北區監理所基
隆監理站八十九年十二月二十一日所為之處分（原處分案號：基監裁字第四二--Ｚ0
0000000號）聲明異議，本院裁定如左：
    主  文
異議駁回。
    理  由
一、按道路交通管理處罰條例第三十三條第一項規定：「汽車行駛於高速公路‧‧‧
    ，而不遵管制之規定者，處汽車駕駛人新臺幣三千元以上六千元以下罰鍰。」，
    同條例第六十三條第一項規定：「汽車駕駛人，違反左列各款所列條款之一者，
    除依原條款處罰鍰外，並予記點：一、違反第三十三條‧‧‧。」；又汽車行駛
    於高速公路同向三車道路段，大型車應行駛於外側車道，為超越同向之前車時得
    暫時利用中線車道超越前車，禁止行駛或變換車道行駛內側車道，高速公路交通
    管制規則第八條第一項第二款定有明文。
二、原處分意旨略以：受處分人甲○○於民國八十九年九月十九日下午一時四十二分
    ，駕駛車號ＡＶ--二五二號營業大貨車，於國道中山高速公路北向一五二公里至
    一五五公里間，未依規定車道行駛而違規行駛中線車道，經內政部警政署國道公
    路警察局第三警察隊泰安分隊警員發現，攔停稽查並製單舉發，依道路交通管理
    處罰條例第三十三條第一項、第六十三條第一項之規定裁決罰鍰新台幣六千元，
    並記違規點數一點。
三、異議人則辯稱：伊均依規定行駛於外側車道，並未行駛內側二車道，且伊係於外
    側車道遭警員攔獲，警員並告知係之前一輛油罐車司機檢舉伊行駛內側車道，警
    員既未拍照存證，怎可輕信不詳油罐車司機片面之詞即為舉發？伊同公司之二名
    司機均可證明伊並未違規行駛內側二車道云云。
四、經查：異議人於前開時地非為超越同向之前車而違規行駛中線車道之事實，業據
    原舉發警員乙○○（內政部警政署國道公路警察局第三警察隊泰安分隊隊員）到
    庭具結證稱：「（本件）是由我跟林勝模一起舉發的，我是看到異議人再國道一
    五五到一五二公里都是行駛在中間車道才攔檢的，異議人看到我時變換車道到外
    側車道，我們是開警示燈將異議人攔檢下來，當時沒有拍照，但是親眼看見，不
  記得在此輛車之前有無先攔油罐車，我們會在舉發通知單上註明一五五到一五二
    路段是因為異議人在這個路段都有開在中間車道，我們是在一五二路段攔獲的。
    」等語（詳見本院九十年二月八日訊問筆錄），且由異議人行駛中線車道之距離
    長達三公里之情況判斷，其顯非為超越同向之前車而暫時行駛中線車道，並有內
    政部警政署國道公路警察局公警局交字第Ｚ00000000號舉發違反道路交
    通管理事件通知單一紙、內政部警政署國道公路警察局第三警察隊八十九年十一
    月十四日公警國三刑字第一三三二三號函一份在卷可稽。另異議人雖提出另二名
    司機周青生、張能順之切結書二紙欲據以證明其均行駛於外側車道，可能係當時
    同路段有多輛相同款式之車子導致警員誤判云云，然揆諸立切結書人周青生、張
    能順與異議人間有同事之誼，且僅以書面方式為證，其證言是否客觀公允？非無
    疑義，且證人乙○○亦堅稱：「（取締之際）如果發現有相同款式的車子，為避
    免爭議我們會不開罰單，會攔異議人的車子表示附近沒有相同款式的車子。」等
    語（詳見本院九十年二月八日訊問筆錄）。按交通警員製單舉發違反道路交通管
    理處罰條例所列之違規事實，本質上為行政處分，係公務員基於職務上權力，依
    法就特定之具體事件所為具有公法上效果之單方行政行為，基於公務員為公法上
    行為具有公信力之原則，該行政處分當可被推定為真正，其據以依法處分之事實
    認定亦為正確無誤，本此公信原則，乃立法者賦予行政機關制定違反道路交通事
    件統一裁罰標準及處理細則，使值勤警員得當機處分（如該細則第二十三條）以
    維護交通秩序、安全之行政目的，反之，若謂公務員一切行政行為均需預留證據
    以證其實，則國家行政勢必窒礙難行，據此，刑事訴訟法就犯罪證據有關之規定
    中，與行政秩序罰之交通違規裁罰本旨不合之部分，自不在準用之列。本件現場
    舉發員警與異議人素昧平生，並無仇隙，衡情當無設詞攀誣、濫予舉發之理，更
    何況國道高速公路平日違規車輛甚多，員警為避免爭議及訴訟糾紛，多有輕縱違
    規駕駛人之情事，更無須為求績效而濫行舉發，本件既無任何證據足證警員有捏
    造事實、違法取締之情事，則執勤警員本其維護交通秩序、安全職責所為之舉發
    ，自應受到合法、正確之推定。綜上所述，受處分人所辯不足採信。從而，原處
    分機關援引首揭規定裁處罰鍰並無不當，本件異議為無理由，應予駁回。
五、據上論斷，應依道路交通案件處理辦法第十九條，裁定如主文。
中      華      民      國     九十     年      二      月     十二     日
                                    臺灣基隆地方法院交通法庭
                                        法  官    蔡  佳  玲
右正本證明與原本無異。
對於本件裁定如有不服，應於收受送達後五日內，向本院提出抗告書狀，敘述抗告之
理由，抗告於臺灣高等法院。
                                        書記官    湯  惠  芳
中      華      民      國     九十     年      二      月     二十     日


司法院資訊處製作；財團法人民間司法改革基金會備份。
